臺灣高等法院臺南分院刑事判決
                                  111年度金上訴字第657號
上  訴  人
即  被  告  邱穫誠


選任辯護人  林漢青律師
上列上訴人即被告因詐欺等案件，不服臺灣臺南地方法院111年
度金訴字第123號中華民國111年4月12日第一審判決（起訴案號
：臺灣臺南地方檢察署110年度偵字第24173號），提起上訴，本
院判決如下：
    主  文
原判決關於所處之刑及沒收部分撤銷。
邱穫誠所犯三人以上共同犯詐欺取財罪，處有期徒刑陸月。
    事實及理由
一、按上訴得對於判決之一部為之；對於判決之一部上訴者，其
    有關係之部分，視為亦已上訴。但有關係之部分為無罪、免
    訴或不受理者，不在此限；上訴得明示僅就判決之刑、沒收
    或保安處分一部為之，民國110年6月16日修正公布、同年月
    18日施行之刑事訴訟法第348條定有明文。而查，原審於111
    年4月12日以本案判決判處被告犯三人以上共同犯詐欺取財
    罪，處有期徒刑一年四月，並為相關沒收之諭知。被告不服
    而以原判決量刑過重，且已經與被害人和解，不應再沒收犯
    罪所得為由提起上訴，檢察官則未上訴，經本院當庭向被告
    及辯護人確認上訴範圍，亦稱僅就原判決量刑及犯罪所得沒
    收部分上訴，對於原判決認定之犯罪事實、罪名部分，均表
    明未在上訴範圍（本院卷第90頁、第97頁），足見被告對於
    本案請求審理之上訴範圍僅限於量刑及沒收部分。揆諸前開
    修正條文之規定，本院爰僅就原判決量刑及沒收部分加以審
    理，其他關於本案犯罪事實、罪名部分，則不在本院審理範
    圍，先予說明。
二、因被告表明僅就原判決關於量刑及沒收部分提起上訴，故有
    關本案之犯罪事實及論罪部分之認定，均如第一審判決所記
    載（如附件）。
三、被告上訴意旨略以：被告已與被害人即告訴人紀麗卿達成民
    事和解，並先行支付新臺幣(下同)3萬元，其餘12萬元則分
    期付款，故犯罪所得8千元不應再沒收，另請求依刑法第59
    條規定酌減其刑，並從輕量刑、諭知緩刑等語。
四、按刑事審判旨在實現刑罰權之分配的正義，故法院對有罪被
    告之科刑，應符合罪刑相當之原則，使輕重得宜，罰當其罪
    ，以契合社會之法律感情，此所以刑法第57條明定科刑時應
    審酌一切情狀，尤應注意該條所列10款事項以為科刑輕重之
    標準，並於同法第59條賦予法院以裁量權，如認犯罪之情狀
    顯可憫恕，認科以最低度刑仍嫌過重者，得酌量減輕其刑。
    又刑法第59條關於犯罪之情狀顯可憫恕，認科以最低刑度仍
    嫌過重者，得減輕其刑之規定，係立法者賦予審判者之自由
    裁量權，俾就具體之個案情節，於宣告刑之擇定上能妥適、
    調和，以濟立法之窮。是該條所謂犯罪之情狀，乃泛指與犯
    罪相關之各種情狀，自亦包含同法第57條所定10款量刑斟酌
    之事項，亦即該二法條所稱之情狀，並非有截然不同之領域
    。從而，審判法院此項自由裁量職權之行使，倘無明顯濫權
    或失當，應予尊重，無許當事人依憑主觀任指為違法（最高
    法院105 年度台上字第853號判決意旨參照）。基此，審判
    法院於裁判上適用第59條酌減其刑時，自應就犯罪一切情狀
    （包括第57條所列舉之10款事項），予以全盤考量，審酌其
    犯罪有無可憫恕之事由，以為判斷，並不排除第57條所列舉
    10款事由之審酌，如其程度達於確可憫恕，非不得予以酌減
    。查被告於行為時係未滿20歲之人，思慮尚欠周全，其因一
    時貪念而加入該詐欺集團充當「收水」之人，亦即負責收取
    車手所提領之詐欺款項後，再層轉予該詐欺集團上手成員，
    固為法所不許，惟其僅為該詐欺集團之下游成員，主觀惡性
    顯然較掌控該詐欺集團之核心人物，或知悉全部犯罪細節及
    著手施行詐術之成員輕微，佐以被告於犯後已坦承全部犯行
    ，頗有悔意，並於本院審理期間，與被害人紀麗卿達成民事
    和解，願意賠償15萬元，且已先行支付3萬元，餘款12萬元
    則自111年8月起，分期付款，被害人復表示願意原諒被告，
    不再追究等情，有本院公務電話查詢紀錄表、和解協議書在
    卷可憑（本院卷第73、77頁），顯見被告已盡力彌補被害人
    之損失，犯後態度尚佳。本院綜合被告主觀之惡性及客觀之
    犯罪情節，認被告之犯罪情狀與加重詐欺罪之法定刑相較，
    確有足堪憫恕之情形，而有情輕法重之處，縱科以刑法第33
    9 條之4 第1 項第2 款加重詐欺罪之法定最低刑（即有期徒
    刑一年），猶嫌過重。爰依刑法第59條規定，就被告所犯之
    罪，予以酌減其刑。
　五、本院撤銷改判之理由：
　㈠原判決以被告犯行明確，因而予以科刑，固非無見。惟查：⒈
    量刑之輕重，應注意刑法第57條各款所定科刑時應審酌之一
    切情狀，以為科刑輕重之標準。查被告於原審判決時，雖尚
    未與被害人紀麗卿達成和解，然其事後已於本院審理時與被
    害人紀麗卿達成民事和解，顯示被告犯罪後已盡力彌補所造
    成之損害，並獲得被害人之諒解，經本院審酌結果，認被告
    所犯之罪，有刑法第59條酌減其刑規定之適用，業如前述。
    據此，有關原審就量刑審酌之事項已發生變動。原審「未及
    審酌」上情，致量刑失衡，容有未洽。⒉宣告沒收或追徵，
    有過苛之虞，得不宣告或酌減之，刑法第38條之2第2項定有
    明文。本案被告已於本院審理時，與被害人達成民事和解，
    並已先行支付3萬元，已如前述，其支付之金額已超過本案
    犯罪所得8千元，不再保有犯罪利得，如就其犯罪所得再以
    諭知沒收或追徵，顯有過苛之虞。原審「未及審酌」上情，
    致就被告犯罪所得為沒收及追徵之諭知，亦有不當。被告上
    訴意旨以其已與被害人達成民事和解，並已先行支付3萬元
    ，不應再沒收犯罪所得，且原審未及審酌上情致量刑過重為
    由，指摘原判決不當，為有理由，應由本院將原判決關於所
    處之刑及沒收部分予以撤銷改判，期臻適法。
　㈡爰審酌現今詐欺集團以各種名目實施詐欺，常使善良之民眾
    畢生積蓄付諸一空，且求償無門，甚至造成有人晚景淒涼，
    而各詐欺集團核心或重要成員卻因此獲取暴利，造成高度民
    怨與社會不安，被告不思循正當途徑獲取所需，竟貪圖不法
    報酬，參與詐欺集團之運作，其行為實屬不該，原應予嚴懲
    ；惟姑念其犯罪後已坦承認罪(含就洗錢罪部分之自白，符
    合洗錢防制法第16條第2項規定之要件，於量刑時一併斟酌
    此事由)，頗具悔意，復於本院審理時與被害人達成民事和
    解，盡力彌補被害人所造成之損害，取得被害人之諒解（如
    前述），犯後態度尚佳，且其於該詐欺集團之角色分工，僅
    係下游之「收水」人員，並非居於主導或核心地位，實際獲
    得之不法所得亦不多，惡性較為輕微，又其年紀尚輕，思慮
    欠周；兼衡被告之素行（參臺灣高等法院被告前案紀錄表）
    、被害人因本案所受之損害數額，暨被告自承係高中肄業之
    智識程度，目前從事餐廳內場服務工作，月收入約2萬8千元
    ，未婚、無子女等一切情狀，就被告所犯本案之罪，量處有
    期徒刑六月（不得易科罰金，但得聲請易服社會勞動），以
    資懲儆。至於被告因本案所獲得之犯罪所得8千元，因前述
    原因，如再予諭知沒收或追徵，顯有過苛之虞，爰依刑法第
    38條之2第2項規定，不予宣告沒收或追徵。
六、被告前雖未曾因故意犯罪受有期徒刑以上刑之宣告，然被告
    目前尚有多案相類案件於偵查、審判機關偵、審中，有臺灣
    高等法院被告前案紀錄表可稽，顯見被告所涉本案並非偶犯
    ，且本案經綜合被告之主觀惡性及客觀之犯罪情節，已依刑
    法第59條規定酌減其刑，不宜再予宣告緩刑。被告上訴意旨
    請求諭知緩刑，無從准許。
據上論斷，應依刑事訴訟法第369 條第1 項前段、第364 條、第
299 條第1項前段（僅引用程序法條），判決如主文。
本案經檢察官謝旻霓提起公訴，檢察官周文祥到庭執行職務。
中　　華　　民　　國　　111 　年　　7 　　月　　29　　日
                  刑事第三庭    審判長法　官  陳連發
　　　　　　　　　  　　              法　官  何秀燕 
　　　　　　　　　　　　　　　　　　  法　官  洪榮家  
以上正本證明與原本無異。
如不服本判決應於收受送達後20日內向本院提出上訴書狀，其未
敘述上訴理由者，並得於提起上訴後20日內向本院補提理由書（
均須按他造當事人之人數附繕本）「切勿逕送上級法院」。
　　　　　　　　　　　　　　　　　　　書記官  謝文心
中　　華　　民　　國　　111 　年　　7 　　月　　29　　日
附錄本案科刑法條：　　
中華民國刑法第339條之4
犯第339條詐欺罪而有下列情形之一者，處一年以上七年以下有
期徒刑，得併科一百萬元以下罰金：
一、冒用政府機關或公務員名義犯之。
二、三人以上共同犯之。
三、以廣播電視、電子通訊、網際網路或其他媒體等傳播工具，
    對公眾散布而犯之。
前項之未遂犯罰之。

洗錢防制法第14條
有第二條各款所列洗錢行為者，處七年以下有期徒刑，併科新臺
幣五百萬元以下罰金。
前項之未遂犯罰之。
前二項情形，不得科以超過其特定犯罪所定最重本刑之刑。